【裁判字號】    95,交聲,1268
【裁判日期】    951130
【裁判案由】    交管條例聲異
【裁判全文】
臺灣板橋地方法院交通事件裁定        95年度交聲字第1268號
原處分機關  交通部公路總局臺北區監理所
異  議  人
即受處分人  乙○○
上列受處分人因違反道路交通管理處罰條例事件，對於交通部公
路總局臺北區監理所於民國九十五年六月三十日所為之處分（原
處分案號：北監自裁字第裁四０—ＺＢＣ０三一七二六號）聲明
異議，本院裁定如下：
    主  文
異議駁回。
    理  由
一、原處分意旨略以：異議人即受處分人乙○○駕駛車牌號碼Ｇ
    Ｌ－六四五九號自用小客車，於民國九十五年五月十三日上
    午七時四十九分許，行經國道三號南下一百二十五點七公里
    處，因「未保持行車安全距離」（時速一百零五公里，應保
    持五十二點五公尺，實距不足），經內政部警政署國道公路
    警察局第二警察隊後龍分隊警員於同年月十九日填製內政部
    警政署國道公路警察局公警局交字第ＺＢＣ０三一七二六號
    舉發違反道路交通管理事件通知單（下稱舉發通知單）逕行
    舉發，嗣經原處分機關於九十五年六月三十日以北監自裁字
    第裁四０—ＺＢＣ０三一七二六號違反道路交通管理事件裁
    決書，依裁處時之道路交通管理處罰條例第三十三條第一項
    、第六十三條第一項第一款規定，裁處異議人罰鍰新臺幣三
    千元，並記違規點數一點。
二、異議意旨略以：當時因前車臨時變換車道到其前方，為免緊
    急煞車致生危險故無法保持安全距離，此由舉發照片中前車
    車頭偏左可證，警員之舉發於法無據，爰依法聲明異議，請
    求撤銷原處分云云。
三、按道路交通管理處罰條例所規定之罰鍰、記點之裁罰，依九
    十四年二月五日公布，九十五年二月五日施行之政罰法第一
    條、第二條第四款之規定，係屬行政罰，而非刑罰。次按行
    政罰法第一條、第五條分別規定：「違反行政法上義務而受
    罰鍰、沒入或其他種類行政罰之處罰時，適用本法。但其他
    法律有特別規定者，從其規定」、「行為後法律或自治條例
    有變更者，適用行政機關最初裁處時之法律或自治條例。但
    裁處前之法律或自治條例有利於受處罰者，適用最有利於受
    處罰者之規定」，而道路交通管理處罰條例本身並未設有法
    律變更比較之規定，依該條例所屬之行政罰之性質，自應適
    用前開行政罰法第五條有關法律變更比較之規定，而該條所
    規定之新舊法比較，係以行為時及行政機關最初裁處時之法
    律有變更為前提。查本件異議人違規之行為時係九十五年五
    月十三日，而原處分機關之裁處時為九十五年六月三十日，
    參以道路交通管理處罰條例第三十三條、第六十三條係於九
    十四年十二月二十八日修正公布，自九十五年七月一日施行
    ，是以異議人上開違規行為時及原處分機關裁處時，均係於
    新法施行前所為，從而，本件自無比較新舊法之問題，而應
    適用原處分機關裁處時之法律即九十五年七月一日修正施行
    前之道路交通管理處罰條例論處，先予敘明。
四、按汽車行駛高速公路，前後兩車間之行車安全距離，在正常
    天候狀況下，小型車以車輛速率之每小時公里數值除以二，
    單位為公尺。例如小型車若車速每小時六十公里，最小距離
    三十公尺，若車速每小時七十公里，最小距離三十五公尺，
    若車速每小時八十公里，最小距離四十公尺，若車速每小時
    九十公里，最小距離四十五公尺，若車速每小時一百公里，
    最小距離五十公尺，高速公路交通管制規則第六條第一項定
    有明文。又汽車行駛於高速公路，而不遵管制之規定者，處
    汽車駕駛人新臺幣三千元以上六千元以下罰鍰，並記違規點
    數一點，道路交通管理處罰條例第三十三條第一項、第六十
    三條第一項第一款規定甚明。
五、經查：本件異議人駕駛上開自小客車，於民國九十五年五月
    十三日上午七時四十九分許，行經國道三號南下一百二十五
    點七公里處，時速一百零五公里，未保持五十二點五公尺之
    安全距離行駛之事實，為異議人所不爭執，復據證人即舉發
    警員甲○○於本院審理時結證稱：九十五年五月十三日上午
    七時四十九分許，伊在國道三號南下一百二十五公里處高速
    公路跨越橋上方，持數位式雷射測速器，發現車牌號碼ＧＬ
    －六四五九號自用小客車行駛在中線車道，時速一百零五公
    里，至少應與前車保持五十二點五公尺之安全距離，而地面
    橫線間隔為十公尺，異議人之車輛與前車保持不到二十公尺
    之距離，當時前車並沒有踩煞車或變換車道的情形，也沒有
    塞車或無法保持安全距離的情況，異議人之車輛前方車牌號
    碼六八七九－ＫＨ號汽車原本就一直行駛在異議人車輛同一
    車道的前方，伊就以雷射測速器拍攝下來，且有錄影存證等
    語甚詳（見本院卷第十九頁至第二十頁），並有採證照片一
    幀、錄影光碟一片存卷可憑。經本院勘驗證人庭呈之錄影光
    碟後，認異議人上開車輛與前車於接近違規地點之前後皆行
    駛於同一車道，並無異議人所稱前車自右方車道臨時變換車
    道至異議人之車輛前方之情事，則異議人辯稱上情，不足採
    信。是異議人於上揭時、地，行駛於高速公路未與前車保持
    安全距離之違規行為，堪予認定。原處分機關據以依法處分
    ，核無違誤，本件異議為無理由，應予駁回。
六、據上論斷，應依道路交通案件處理辦法第十九條，裁定如主
    文。
中  華  民  國    九十五    年     十一   月    卅    日
                        交通法庭  法  官  張筱琪
以上正本證明與原本無異
如不服本裁定，應於送達後五日內，向本院提出抗告狀。
                                  書記官  廖舜宜
中  華  民  國    九十五    年     十一   月    卅    日


司法院資訊處製作；財團法人民間司法改革基金會備份。
